高雄高等行政法院簡易判決
　　　　　　　　　　　　　　　　九十六年度簡字第一五六號
原　　　告　郭建廷
被　　　告　高雄市政府衛生局
代　表　人　甲○○　局長
訴訟代理人　丙○○
　　　　　　乙○○
上列當事人間因醫療法事件，原告不服高雄市政府中華民國九十
六年二月十六日高市府法一字0000000000號訴願決定
，提起行政訴訟。本院判決如下：
    主  文
原告之訴駁回。
訴訟費用由原告負擔。
    事實及理由
一、緣原告係高雄市家田診所負責醫師，其於民國（下同）九十
    五年一月二十二日二十時至二十二時，經由台南地區曾文溪
    廣播電台ＦＭ八九．九ＭＨｚ播送之「分子醫學我要活下去
    」節目中，以多數民眾ｃａｌｌ　ｉｎ方式刊播，略以「．
    ．．給沒救的病人有新希望或失望，費用很高十天一七、０
    ００元起，00－0000000、00－0000000
    家田診所．．．謝先生說自己口腔癌患者割掉又長出來，．
    ．接受郭醫師治療後，一個半月就可以吃飯，．．．高醫大
    腸癌的患者開刀化療後仍未改善又復發，結果吃了郭醫師的
    藥而改善身體很好．．．高雄一家小小的診所就可以治療癌
    細胞，全世界最偉大的發明，而許多大醫院醫師仍然在閉門
    造車，衛生署署長傲慢與偏見．．．。」等違規醫療廣告，
    案經行政院新聞局（下稱新聞局）側錄後，移請行政院衛生
    署（下稱衛生署）轉由被告查處，經被告以原告違反醫療法
    第八十六條第五款規定，乃依同法第一百零三條第一項規定
    ，處原告新台幣（下同）五萬元罰鍰，原告不服，提起訴願
    ，遭決定駁回，遂提起本件行政訴訟。
二、原告起訴意旨略謂：（一）原告在九十五年一月二十二日二
    十時至二十二時，於台南地區曾文溪廣播電台ＦＭ八九．九
    ＭＨｚ主持「分子醫學我要活下去」之節目論述全世界最新
    醫學資訊及研究報告，被告無任何證據顯示，即以醫療法第
    八十五條規定之廣告視之，並說費用很高，十天一七、００
    ０元起。然原告於節目中從未提及醫療費用及招攬病人至診
    所看病，此為被告偽造之證據。訴外人謝鴻源為一醫學中心
    治療無效末期的口腔癌病人，原告以尖端分子基因的技術，
    讓其從末期口腔癌能迅速痊癒，與以往高雄榮總傳統的治療
    方法相比之下，病人ｃａｌｌ　ｉｎ見證其恢復迅速，另一
    位大腸癌患者吳喜盛罹患大腸癌在高醫手術後一個月後再做
    化療半年，化療結束後一個月又復發，經原告治療所有癌症
    消失經過了四年未再復發，被告未調查患者，亦未調查治療
    方法，即以錯誤之思考邏輯認定廣告，而不認為係偉大的研
    究發表，不僅證據不夠，說服力亦不足，且原告於節目中未
    有任何招攬生意或販賣藥品之行為，僅強調台灣醫學中心治
    療癌症之荒繆，原告以過去長期從事癌症基因研究及於台北
    榮總從事尖端醫學研究，以此寶貴經驗提供醫學界嶄新的治
    療觀念和方法，足見原告在廣播電台僅講述「基因」的新知
    識，原告從未設立藥品公司，亦未販售任何藥品或做任何代
    言行為，也未在電台鼓勵病人前來診所就醫等商業行為。因
    此被告無任何證據，也無任何推銷之事實，亦無專業判斷，
    甚至毫無邏輯，即以醫療法第八十五條廣告視之，而未以醫
    療法第八十七條規定研究發表不得視為廣告，完全與證據法
    則與專業判斷，背道而馳，抹殺醫療研究之價值。況醫學中
    心對於癌症錯誤之療法，被告卻傾全力保護之，實匪夷所思
    ，又不准其他醫生研究發表批評，保護既得利益者，卻將批
    評者視為廣告論處，置全國民眾健康於不顧，對於原告治療
    的方法完全不以專業態度來討論。被告未經調查證據與專業
    判斷，抹殺研究者的心血，援引錯誤法律，違反醫療法之規
    定，作成錯誤之行政處分，乃訴請撤銷訴願決定及原處分云
    云。
三、被告答辯意旨略謂：（一）按「本法所稱醫療廣告，係指利
    用傳播媒體或其他方法，宣傳醫療業務，以達招徠患者醫療
    為目的之行為。」「醫療廣告，其內容以下列事項為限：一
    、醫療機構之名稱、開業執照字號、地址、電話及交通路線
    。二、醫師之姓名、性別、學歷、經歷及其醫師、專科醫師
    證書字號。三、全民健康保險及其他非商業性保險之特約醫
    院、診所字樣。四、診療科別及診療時間。五、開業、歇業
    、停業、復業、遷移及其年、月、日。六、其他經中央主管
    機關公告容許登載或播放事項。」「醫療廣告不得以下列方
    式為之：一、假借他人名義為宣傳。二、利用出售或贈與醫
    療刊物為宣傳。三、以公開祖傳秘方或公開答問為宣傳。四
    、摘錄醫學刊物內容為宣傳。五、藉採訪或報導為宣傳。六
    、與違反前條規定內容之廣告聯合或並排為宣傳。七、以其
    他不正當方式為宣傳。」「廣告內容暗示或影射醫療業務者
    ，視為醫療廣告。醫學新知或研究報告之發表、病人衛生教
    育、學術性刊物，未涉及招徠醫療業務者，不視為醫療廣告
    。」「有下列情形之一者，處新台幣五萬元以上二十五萬元
    以下罰鍰：一、違反第十五條第一項、第十七條第二項、．
    ．．第八十五條、第八十六條規定或擅自變更核准之廣告內
    容。」分別為醫療法第九條、第八十五條第一項、第八十六
    條第一項、第八十七條及第一百零三條第一項所明定。（二
    ）按醫療法第九條明訂「本法所稱醫療廣告，係指利用傳播
    媒體或其他方法，宣傳醫療業務，以達招徠患者醫療為目的
    之行為。」另按行政院新聞局九十五年二月十六日新廣二字
    第０九五０六二一一一五號函附件「行政院新聞局廣播電視
    事業處廣播電台節目紀錄表」節目內容摘要：「台名：曾文
    溪廣播電台，頻率：ＦＭ八九．九ＭＨｚ，播出時間九十五
    年一月二十二日二０：００－二二：００，節目名稱：『分
    子醫學我要活下去』，主持人：郭建廷。．．．二、給沒救
    的病人有新希望或失望，費用很高十天一七、０００元起。
    00－0000000、00－0000000家田診所。
    三、．．．收集全世界最新的醫學第二階段．．．五、．．
    高雄一家小小的診所就可以治療癌細胞，全世界最偉大的發
    明，而許多大醫院醫師仍然在閉門造車，衛生署署長傲慢與
    偏見．．．。」足見本件原告刊播之內容，係藉多數病患之
    名義報導治療效果為宣傳方式，其目的顯為個人醫術之宣傳
    ，藉此提高知名度，以達招徠患者醫療為目的，核屬醫療廣
    告無誤，其內容顯已違反醫療法第八十六條第五款之規定。
    至原告稱被告「偽造證據」云云。惟查，本件係經行政院新
    聞局側錄，由衛生署移請被告辦理，有新聞局廣播電台節目
    紀錄表及錄音帶乙捲、衛生署九十五年三月二十四日衛署醫
    字第０九五０二００一二０號函、被告九十五年四月十二日
    及同年五月五日調查紀錄表等影本附原處分卷可稽，何來偽
    造證據，原告之詞，係為卸責之詞，不足採信。（三）按行
    政罰法第四十二條規定：「行政機關於裁處前，應給予受處
    罰者陳述意見之機會。」被告九十五年四月十二日及同年五
    月五日至該診所進行調查，原告於被告調查紀錄表簽章坦承
    「分子醫學我要活下去」廣播節目確為其所播放無誤，被告
    所屬人員亦明確告知其廣播節目涉及違反醫療法第八十五條
    及第八十六條規定，請立即停止播放其節目。被告已依行政
    程序調查，並無違法之事。次按醫療機構固得為醫療廣告之
    行為，然醫療廣告之內容僅以醫療法第八十五條第一項所定
    之範圍為限，且不得藉採訪或報導之方式為之，此觀諸醫療
    法第八十四條、第八十五條第一項及第八十六條第五款規定
    自明。準此，凡以各種形式宣傳醫療業務，招攬病人者，皆
    屬醫療廣告之範疇，而其內容如逾越上開醫療法第八十五條
    第一項所定之範圍或以第八十六條規定之禁止方式為之者，
    即屬違背法令，自應受罰。再按衛生署九十年十一月二十二
    日衛署醫字第０九０００七二五一八號公告「醫療機構及醫
    事人員發布醫學新知或研究報告倫理守則．．．三、發表醫
    學新知或研究報告，不得有下列各款情形：（二）為招徠醫
    療業務，刻意強調如『國內首例』、『北台灣第一例』、『
    診治病例最多』、『全國或全世界第幾台機器』等用語。（
    四）未累積相當病例數，以生物統計學或流行病學方法分析
    ，或未將研究結果先行發表於國內、外醫學會，即以醫學研
    究名義發表。」綜上說明，原告於曾文溪廣播電台ＦＭ八九
    ．九ＭＨｚ播放「分子醫學我要活下去」節目，顯係為宣達
    該診所之醫療業務，以達招徠患者醫療為目的，核屬醫療廣
    告之範疇，其內容亦有違上開衛生署九十年十一月二十二日
    衛署醫字第０九０００七二五一八號函頒「醫療機構及醫事
    人員發布醫學新知或研究報告倫理守則」不得宣稱之規定，
    故原告以上開廣告內容係屬醫學之研究發表，而非醫療廣告
    云云乙節，容有誤解，核不足採據。（四）按本件係以違規
    醫療廣告論處，並非以原告之醫術是否高超或病患疾病是否
    痊癒論處，原告此係模糊焦點之訴，執此指摘原處分違誤，
    即非有理。從而，本件之違規事證明確，原告所辯亦不足採
    ，揆諸首揭法令規定及解釋意旨，被告予以裁罰，並無違誤
    。（五）司法院釋字第二０六號解釋：「按國家為維護國民
    健康，避免貽誤病人就醫機會，於醫師法第十八條（舊法）
    禁止醫師為不正當之廣告．．．」係憲法保障人民生命財產
    的立意下，此解釋函對於具有專業之醫師即嚴加限制，禁止
    其不正當廣告，民眾醫療品質方能獲得保障。原告多次違反
    醫療廣告相關規定，惟被告仍寄望其能確實遵守法令規定，
    而選擇最輕之法律效果，業已兼顧法、理、情及行政目的之
    達成，是被告以原告違反醫療法第八十六條第一項第五款項
    規定，依據同法第一百零三條第一項規定予最低罰鍰五萬元
    ，並無違法或不當或違反比例原則之處，原告起訴即無可採
    ，乃聲明求為判決駁回原告之訴等語。
四、原告雖以前揭情詞資為爭執，惟查：
（一）按「本法所稱醫療廣告，係指利用傳播媒體或其他方法，
      宣傳醫療業務，以達招徠患者醫療為目的之行為。」「醫
      療廣告，其內容以下列事項為限：一、醫療機構之名稱、
      開業執照字號、地址、電話及交通路線。二、醫師之姓名
      、性別、學歷、經歷及其醫師、專科醫師證書字號。三、
      全民健康保險及其他非商業性保險之特約醫院、診所字樣
      。四、診療科別及診療時間。五、開業、歇業、停業、復
      業、遷移及其年、月、日。六、其他經中央主管機關公告
      容許登載或播放事項。」「醫療廣告不得以下列方式為之
      ：．．．五、藉採訪或報導為宣傳。」「廣告內容暗示或
      影射醫療業務者，視為醫療廣告。」「有下列情形之一者
      ，處新台幣五萬元以上二十五萬元以下罰鍰：一、違反．
      ．．第八十五條、第八十六條規定．．．。」分別為醫療
      法第九條、第八十五條第一項、第八十六條第五款、第八
      十七條第一項、第一百零三條第一項第一款所明定。
（二）經查，原告係高雄市家田診所負責醫師，其於九十五年一
      月二十二日二十時至二十二時，經由台南地區曾文溪廣播
      電台ＦＭ八九．九ＭＨｚ播放之「分子醫學我要活下去」
      節目中，以民眾ｃａｌｌ　ｉｎ方式刊播送之「．．．給
      沒救的病人有新希望或失望，費用很高十天一七、０００
      元起，00－0000000、00－0000000家
      田診所．．．謝先生說自己口腔癌患者割掉又長出來，．
      ．接受郭醫師治療後，一個半月就可以吃飯，．．高醫大
      腸癌的患者開刀化療後仍未改善又復發，結果吃了郭醫師
      的藥而改善身體很好．．．高雄一家小小的診所就可以治
      療癌細胞，全世界最偉大的發明，而許多大醫院醫師仍然
      在閉門造車，衛生署署長傲慢與偏見．．．。」等語，經
      新聞局側錄後，由衛生署移請被告查處。被告於九十五年
      四月十二日及五月五日派員前往該診所調查事證，認上開
      節目之醫療廣告確係原告所播放，乃以其節目內容違反醫
      療法第八十六條第五款之規定，乃依同法第一百零三條第
      一項規定，處原告五萬元罰鍰等情，分別為兩造所自陳，
      並有新聞局廣播電台節目紀錄表、衛生署九十五年三月二
      十四日衛署醫字第０九五０二００一二０號函、被告九十
      五年四月十二日及同年五月五日調查紀錄表、被告九十五
      年九月二十一日高市衛醫字第０九五００三二九六一號行
      政處分書附於原處分卷可稽，洵堪認定。
（三）次按所謂醫療廣告，依醫療法第九條規定，既係指利用傳
      播媒體或其他方法，宣傳醫療業務，以達「招徠患者醫療
      」為目的之行為，則只要實質上係利用傳播媒體或其他方
      法，為某醫療院所或醫師宣傳醫療業務，且其宣傳行為足
      以彰顯其「招徠患者醫療」之目的（意圖），即構成「醫
      療廣告」，並不以形式上係委託刊登或播出醫療廣告者為
      限，亦不以實現招徠患者醫療之目的為必要。又醫療廣告
      不得藉採訪或報導為宣傳之方式為之，既為醫療法第八十
      條第三款及第五款所明定，則任何利用傳播媒體或其他方
      法，宣傳醫療業務，以達招徠患者醫療為目的之行為，如
      係藉公開答問或採訪為宣傳之方式為之，即屬違反上開醫
      療法規定之違法醫療廣告。本件原告於台南地區曾文溪廣
      播電台八九．九ＭＨｚ播送之「分子醫學我要活下去」節
      目，以民眾ｃａｌｌ　ｉｎ或ｃａｌｌ　ｏｕｔ方式刊播
      ，略以「．．．給沒救的病人有新希望或失望，費用很高
      十天一七、０００元起，00－0000000、00－
      0000000家田診所」「（ｃａｌｌ　ｉｎ）台中益
      生中醫診所，治療癌症使用郭醫師的藥後，治療半年ＧＰ
      Ｔ胎兒蛋白正常ＢＣ肝炎都正常，癌細胞沒了，目前一切
      正常，另一個口腔癌患者完全沒法吃東西，有唾液，現在
      生活品質大為改善。惡性癌的人，原來臉都黑的現在氣色
      變好，完全不一樣了。」「（ｃａｌｌ　ｉｎ）謝先生說
      自己口腔癌患者割掉又長出來，一個嘴巴開四次刀，到最
      後嘴巴不能開，電療後嘴也不能開，接受郭醫師治療後，
      一個半月就可以吃飯．．．」「（ｃａｌｌ　ｏｕｔ）高
      醫大腸癌的患者開刀化療後仍未改善又復發，結果吃了郭
      醫師的藥而改善身體很好。」「（ｃａｌｌ　ｉｎ）邱太
      太談丈夫在頸椎多發性骨髓癌第五節有一個腫瘤又化療，
      生不如死，有一個肝癌患者治好，介紹他們去看郭醫師，
      吃了四十天藥後再去檢查，指數全都正常。」「高雄一家
      小小的診所就可以治療癌細胞，全世界最偉大的發明，而
      許多大醫院醫師仍然在閉門造車，衛生署署長傲慢與偏見
      。」「（ｃａｌｌ　ｉｎ）屏東內埔鍾先生前列腺癌談自
      己的感受指數ＲＳＡ一七九在榮總大醫院檢查已是第四期
      ，只好化療，半信半疑到郭醫師處吃了一個月藥，血尿好
      了，ＲＳＡ降到六．三，第二個月降到一．三，六個月後
      在醫院作檢查，癌細胞鈣化，淋巴都消了，再到大林作檢
      查，全部都正常可以快樂過年了。」等語，原告並於節目
      提供其診所電話（00－0000000）（00－00
      00000）等情，此為兩造所不爭執，並有新聞局譯自
      該節目側錄錄音帶之譯文及新聞局廣播電視事務處廣播電
      台節目紀錄表之節目內容摘要附原處分卷可憑。核其內容
      為原告藉報導醫學知識及其診所醫療實例，且經由民眾電
      話宣稱其效果甚佳，營造其醫術專業形象，暗示或影射民
      眾前來詢問或應診，達成為其診所宣傳以招徠病患醫療之
      目的，自應認屬原告之醫療廣告。是原告係由民眾ｃａｌ
      ｌ　ｉｎ電話，宣稱原告之醫療行為效果甚佳，藉由採訪
      或報導為宣傳，以達為原告宣傳醫療業務，則原告違反醫
      療法第八十五條第一項、第八十六條第五款及第八十七條
      第一項規定，違規刊登違規醫療廣告之事證應可認定。況
      系爭節目中間差播之廣告內容，介紹分子醫學家田診所、
      電話號碼00－0000000等情，與節目開始時所播
      出之內容「．．給沒救的病人有新希望或失望，費用很高
      十天一七、０００元起，00－0000000．．．家
      田診所」相同，顯見原告於台南地區曾文溪廣播電台播送
      「分子醫學我要活下去」節目中，播送原告診所之電話號
      碼，殊難謂無藉系爭節目採訪或報導之方式宣傳醫療業務
      ，並經由提供診所之電話號碼以達招徠患者醫療為目，亦
      證原告係利用傳播媒體，宣傳醫療業務，以達「招徠患者
      醫療」為目的之行為。從而，原告訴稱其於節目中未有任
      何招攬生意或販賣藥品之行為，原告以過去長期從事癌症
      基因研究及在台北榮總從事尖端醫學研究，於節目中論述
      基因之新知識，未於電台中鼓勵病人前來診所等商業行為
      ，並無從事醫療廣告云云，不足採信。
五、從而，被告依首揭醫療法之規定處原告最低度罰鍰五萬元，
    並無違誤，訴願決定予以維持，亦無不合。原告起訴意旨求
    為撤銷，為無理由，應予駁回。並不經言詞辯論為之。
據上論結，本件原告之訴為無理由，依行政訴訟法第二百三十六
條、第二百三十三條第一項、第一百九十五條第一項後段、第九
十八條第三項前段，判決如主文。
中　　華　　民　　國　九十六　年　　六　　月　二十九　日
                  第一庭      法　官　蘇秋津
以上正本係照原本作成。
如不服本判決，應於送達後二十日內，向本院提出上訴狀並表明
上訴理由，如於本判決宣示後送達前提起上訴者，應於判決送達
後二十日內補提上訴理由書（須按他造當事人人數附繕本）。
提起上訴應預繳送達用雙掛號郵票七份（每份三十四元）。
中　　華　　民　　國　九十六　年　　六　　月　二十九　日
　　　　　　　　　　　　　　　書記官  陳嬿如
附註：
行政訴訟法第二百三十五條（第一項、第二項）：
對於適用簡易程序之裁判提起上訴或抗告，須經最高行政法院之
許可。
前項許可，以訴訟事件所涉及之法律見解具有原則性者為限。
